【裁判字號】    98,訴,181
【裁判日期】    980630
【裁判案由】    毒品危害防制條例
【裁判全文】
臺灣士林地方法院刑事判決               98年度訴字第181號
公  訴  人  臺灣士林地方法院檢察署檢察官
被      告  甲○○
                    （現於臺灣臺北監獄士林分監執行中）
上列被告因違反毒品危害防制條例案件，經檢察官提起公訴（98
年度毒偵字第904 號），被告於準備程序中就被訴事實為有罪之
陳述，經告知被告簡式審判程序之旨，並聽取當事人之意見後，
本院合議庭裁定由受命法官獨任進行簡式審判程序，判決如下：
    主  文
甲○○施用第一級毒品，累犯，處有期徒刑壹年。
    事  實
一、甲○○前於92年間因施用毒品案件，經臺灣板橋地方法院以
    92年度毒聲字第301 號裁定送觀察、勒戒後，認無繼續施用
    毒品之傾向，由臺灣板橋地方法院檢察署檢察官於92年2 月
    27日以92年度毒偵字第528 號為不起訴處分確定，並於92年
    2 月17日釋放出所；又於93年間因施用毒品案件，經臺灣板
    橋地方法院以93年度易字第741 號判處有期徒刑6 月確定；
    再於94、96年間因違反毒品危害防制條例、槍砲彈藥刀械管
    制條例案件，經本院及臺灣板橋地方法院分別判處應執行有
    期徒刑1 年6 月，併科罰金新臺幣（下同）6 萬元、8 月（
    減刑為有期徒刑4 月）、有期徒刑1 年2 月、有期徒刑10月
    確定，各案接續執行，於95年5 月19日入監，至97年1 月15
    日縮刑期滿，並就罰金部分易服勞役執行完畢出監。猶不知
    悔改，復基於施用第一級、第二級毒品之犯意，於98年2 月
    7 日下午2 、3 時許，在其位於臺北縣新莊市○○路○ 段52
    之2 號6 樓之租屋處，以將海洛因及甲基安非他命混合置於
    玻璃球吸食器加熱使成煙霧再以嘴或鼻吸用之方式，同時施
    用海洛因及甲基安非他命1 次。迄98年2 月8 日晚間9 時15
    分許，在其友人周建平位於臺北縣土城市○○路39巷7 號5
    樓之住處，為警查獲，並採集其尿液送驗後呈可待因、嗎啡
    、安非他命、甲基安非他命陽性反應，始悉上情。
二、案經臺北縣政府警察局海山分局報告臺灣板橋地方法院檢察
    署呈請臺灣高等法院檢察署檢察長令轉臺灣士林地方法院檢
    察署檢察官偵查起訴。
    理  由
一、按除被告所犯為死刑、無期徒刑、最輕本刑為3 年以上有期
    徒刑之罪或高等法院管轄第一審案件者外，於第一次審判期
    日前之準備程序進行中，被告先就被訴事實為有罪之陳述時
    ，審判長得告知被告簡式審判程序之旨，並聽取當事人、代
    理人、辯護人及輔佐人之意見後，裁定進行簡式審判程序，
    刑事訴訟法第273 條之1 第1 項定有明文。經核本件被告甲
    ○○所犯係死刑、無期徒刑、最輕本刑為3 年以上有期徒刑
    以外之罪，其於準備程序中就被訴事實為有罪之陳述，經法
    官告知簡式審判程序之旨，並聽取公訴人及被告之意見後，
    本院爰依首揭規定，合議裁定由受命法官獨任進行簡式審判
    程序，合先敘明。
二、上揭事實，業據被告甲○○於警詢、偵訊及本院審理中均坦
    承不諱，其經警採集之尿液檢體，經送臺灣檢驗科技股份有
    限公司檢驗結果，亦呈嗎啡、可待因、甲基安非他命及安非
    他命陽性反應之事實，有該公司98年2 月25日濫用藥物檢驗
    報告1 份在卷可稽，足徵被告自白與事實相符，事證明確，
    其犯行堪予認定。
三、按92年7 月9 日修正公布，並於93年1 月9 日施行之毒品危
    害防制條例刪除2 犯及3 犯之規定，一改修法前繁雜之處遇
    程序，僅將施用毒品者簡化區分為初犯、再犯，並認施用毒
    品者係屬病患性犯人，以觀察、勒戒戒除其身癮，並以強制
    戒治去除其心癮。經觀察、勒戒或強制戒治執行完畢釋放後
    ，若係5 年後再犯該條例第10條施用毒品罪者，與同條例第
    20條第1 項、第2 項關於「初犯」之處理方式相同，檢察官
    應先聲請法院裁定令被告入勒戒處所觀察、勒戒，並視有無
    繼續施用毒品傾向，決定應予釋放、為不起訴之處分，或應
    聲請法院裁定令入勒戒處所強制戒治；若係5 年內「再犯」
    同條例第10條施用毒品罪者，依同條例第23條第2 項規定，
    檢察官則應依法追訴。觀諸該條例第20條第3 項之修正理由
    ：「觀察、勒戒或強制戒治5 年後再犯者，顯見前所實施之
    觀察、勒戒或強制戒治已足以遮斷其施用毒品之癮，為期自
    新及協助其戒除毒癮，對此5 年後再犯者，爰明定仍適用初
    犯之規定，先經觀察、勒戒、強制戒治之程序。」及同條例
    第23條第2 項之修正理由：「為配合簡化施用毒品犯之刑事
    處遇程序，並鑑於經觀察、勒戒或強制戒治執行完畢釋放後
    5 年內再犯者，其再犯率甚高，原據以實施之觀察、勒戒及
    強制戒治既已無法收其實效，自應施以刑事處遇」，顯然如
    施用毒品者係前經觀察、勒戒或強制戒治等治療程序執行完
    畢5 年後，始再施用毒品之「初犯」，因前所執行之觀察、
    勒戒或強制戒治已足收戒除毒癮之效，自應重新執行觀察、
    勒戒或強制戒治等治療程序，並於治療程序執行完畢後，由
    檢察官為不起訴處分，毋庸對之追訴處罰；反之，在「再犯
    」之情形，因其先前所為治療程序顯未能收戒斷毒癮之效，
    且考量施用毒品者之再犯率偏高，乃簡化其刑事處遇程序，
    而逕予追訴處罰，不再施以治療程序。參酌上開立法理由，
    修正毒品危害防制條例就施用毒品者，祇於「初犯」及「5
    年後再犯」二種情形，有其追訴條件之限制，即須於初犯經
    觀察、勒戒或強制戒治釋放後，5 年內均無施用毒品之行為
    ，始能認其前所實施之觀察、勒戒或強制戒治已足遮斷毒癮
    ，而得於5 年後再犯時，再予適用初犯之規定，重行觀察、
    勒戒等程序。倘5 年內已經再犯，被依法追訴處罰，縱其第
    3 次（或第3 次以上）施用毒品之時間在初犯釋放5 年以後
    ，即與「5 年後再犯」之情形有別，且因已於「5 年內再犯
    」，顯見其再犯率甚高，原實施觀察、勒戒或強制戒治，已
    無法收其實效，而無5 年戒斷期之存在，自無再經觀察、勒
    戒及強制戒治之必要，即應依該條例第10條處罰，始符新法
    修正之本旨，最高法院95年度台非字第59號、第65號判決意
    旨可資參照。經查：本案被告前於92年間因施用毒品案件，
    經臺灣板橋地方法院以92年度毒聲字第301 號裁定送觀察、
    勒戒後，認無繼續施用毒品之傾向，由臺灣板橋地方法院檢
    察署檢察官於92年2 月27日以92年度毒偵字第528 號為不起
    訴處分確定，並於92年2 月17日釋放出所；又於93年間因施
    用毒品案件，經臺灣板橋地方法院以93年度易字第741 號判
    處有期徒刑10月確定等情，有臺灣高等法院被告前案紀錄表
    1 份在卷可佐。是被告所犯本案施用第二級毒品之罪行，雖
    距前次觀察勒戒執行完畢後已逾5 年，惟被告於該次觀察勒
    戒執行完畢後5 年內，既又於96年間再犯施用毒品之罪，且
    經法院論罪科刑確定，揆諸前揭說明，被告本案施用第二級
    毒品之犯行，自非屬毒品危害防制條例第20條第3 項所定「
    5 年後再犯」之情形，而應依法追訴。從而，本案事證明確
    ，被告施用第二級毒品之犯行，堪以認定，應依法論科。
四、核被告所為，係犯毒品危害防制條例第10條第1 項、第2 項
    之施用第一級、第二級毒品罪。被告施用第一級毒品海洛因
    及第二級毒品甲基安非他命前持有第一級毒品海洛因及第二
    級毒品甲基安非他命之低度行為，均為嗣後施用之高度行為
    所吸收，不另論罪。被告以一行為同時施用第一級毒品海洛
    因及第二級毒品甲基安非他命，觸犯二罪名，為想像競合犯
    ，應依刑法第55條從一重之施用第一級毒品罪處斷。被告前
    於94、96年間因違反毒品危害防制條例、槍砲彈藥刀械管制
    條例案件，經本院及臺灣板橋地方法院分別判處應執行有期
    徒刑1 年6 月，併科罰金6 萬元、8 月（減刑為有期徒刑4
    月）、有期徒刑1 年2 月、有期徒刑10月確定，各案接續執
    行，於95年5 月19日入監，至97年1 月15日縮刑期滿，並就
    罰金部分易服勞役執行完畢出監，有前揭前案紀錄表可佐，
    其受有期徒刑執行完畢後，5 年內故意再犯本件有期徒刑以
    上之罪，為累犯，應依刑法第47條第1 項之規定加重其刑。
    爰審酌被告曾因施用毒品犯行，而送觀察勒戒、強制戒治及
    經法院判處罪刑後，仍未能杜絕毒品之誘惑，而再次施用第
    一、二級毒品，顯現其意志不堅，不能戒絕毒品，惟念其施
    用毒品乃戕害自己身心健康，尚未危及他人，及犯罪後坦承
    犯行，態度尚稱良好等一切情狀，量處如主文所示之刑。至
    被告持以施用毒品之玻璃球吸食器1 個，僅屬日常生活替代
    之物，並非專供施用毒品器具，且未扣案，亦非違禁物，為
    免日後執行困難，爰不予宣告沒收，附此敘明。
據上論斷，應依刑事訴訟法第273 條之1 第1 項、第299 條第1
項前段，毒品危害防制條例第10條第1 項、第2 項，刑法第11條
前段、第55條、第47條第1 項，判決如主文。
本案經檢察官莊富棋到庭執行職務。
中    華    民    國    98    年    6     月    30    日
                  刑事第四庭法  官   黃珮茹
以上正本證明與原本無異。
如不服本判決應於收受判決後10日內向本院提出上訴書狀，並應
應敘述具體理由。其未敘述上訴理由者，應於上訴期間屆滿後20
日內向本院補提理由書(均須按他造當事人之人數附繕本)「切勿
逕送上級法院」。
                            書記官   張馨尹
中    華    民    國    98    年    6     月    30    日
附錄論罪法條：
毒品危害防制條例第10條
施用第一級毒品者，處 6 月以上 5 年以下有期徒刑。
施用第二級毒品者，處 3 年以下有期徒刑。


司法院資訊處製作；財團法人民間司法改革基金會備份。
